臺灣高等法院臺中分院刑事判決　　　　95年度上易字第1483號
上　訴　人　臺灣彰化地方法院檢察署檢察官
上　訴　人
即　被　告　丙○○
　　　　　　戊○○
上二人共同
指定辯護人　甲○○（即本院公設辯護人）
上　訴　人
即　被　告　丁○○
選任辯護人　劉進堂律師
上列上訴人因被告傷害案件，不服臺灣彰化地方法院95年度易字
第681號中華民國95年9月20日第一審判決（起訴案號：臺灣彰化
地方法院檢察署95年度偵字第2480、2530號），提起上訴，本院
判決如下：
    主  文
原判決關於丁○○部分撤銷。
丁○○連續傷害人之身體，處有期徒刑月，如易科罰金，以
佰元折算壹日。
其餘上訴駁回。
    犯罪事實
一、丁○○於民國（下同）94年12月18日上午9時許，在彰化縣
    溪州鄉○○段1141地號田地工作，因聽聞其母親庚○○與丙○○二人在同段1137、1138地號農地，因相鄰農田之水流、
    界址等糾紛發生爭吵，乃前往彰化縣溪州鄉○○段1137、
    1138地號農地，詎丁○○因不滿丙○○對其母親庚○○叫罵
    ，並因長期以來與丙○○間因上開農地之糾葛而對丙○○有
    所不滿，竟基於普通傷害之概括犯意，當場以腳踹踢丙○○
    之胸部，使丙○○因此跌坐在水溝內而受有右內側足踝擦挫
    傷之傷害，後經庚○○勸阻後，始先行離去，並返回前開彰
    化縣溪州鄉○○段1141地號田地工作（至丁○○基於概括犯
    意所為之第二次普通傷害犯行，詳見事實欄二後段所載）。
二、丙○○於上揭時、地遭丁○○傷害後約30至40分鐘（起訴書
    誤載該部分之時間係緊接於如事實欄一所示時間之後），因
    不甘其與庚○○發生爭吵而遭丁○○以腳踹踢後跌入水溝受
    傷，竟基於普通傷害之概括犯意，先夥同與之具有普通傷害
    犯意聯絡之戊○○（原審判決誤載為丁○○），一同駕乘丙○○使用之自小貨車前至丁○○工作所在之彰化縣溪州鄉○○段1141地號田地（起訴書誤載發生地點仍在如事實欄一所
    示之彰化縣溪州鄉○○段1137、1138地號），先推由戊○○
    出拳毆擊丁○○之右眼，再由戊○○、丙○○二人一同徒手
    毆打丁○○之頭部，使丁○○受有右眼皮撕裂傷、右眼球挫
    傷、右眼眼眶底骨折（術後右眼有機械性斜視及部分眼球運
    動障礙之複視情形）及頭部外傷併腦震盪等傷害，而丁○○
    於上開時、地見丙○○偕同戊○○前來，亦基於承前普通傷
    害之概括犯意，出手毆打丙○○及戊○○而與其二人互毆，
    使戊○○受有頭部外傷、顏面、左肩胛、背部、兩手、右手
    腕、左膝、左大腳趾、右足踝多處擦挫傷等傷害，丙○○則
    受有左上唇擦挫傷之傷害（有關丙○○基於概括犯意所為之
    第二次普通傷害犯行，見事實欄三所載）。
三、丙○○於94年12月19日上午10時許，在彰化縣溪洲鄉○○段
    1137、1138地號農田，復與庚○○（業經原審判處拘役50日
    確定）發生口角衝突，乃承前普通傷害之概括犯意，以左腳
    踹踢庚○○之右腳膝蓋處，使庚○○受有右側膝挫傷併瘀血
    之傷害；而庚○○則亦基於普通傷害之犯意，持所有人不詳
    之木棍一支，毆打丙○○之左前臂、左部，使丙○○受有
    左前臂擦挫傷、左部擦挫傷等傷害，旋為在附近見狀而趨
    前之丙○○堂兄高文自庚○○手中取下前開木棍一支，並
    送交警方扣案。
四、案經丙○○、丁○○、戊○○及庚○○訴由彰化縣警察局北
    斗分局報請臺灣彰化地方法院檢察署檢察官偵查起訴。
    理  由
壹、有關證據能力部分：
一、按被告以外之人於偵查中向檢察官所為之陳述，除顯有不可
    信之情況外，得為證據，刑事訴訟法第159條之1第2項亦定
    有明文。本件證人即被告丙○○、丁○○、戊○○及庚○○
    於偵查中之證詞，均已依法具結，本院復查無顯有不可信之
    情況，依法自有證據能力。雖於原審時被告丙○○及其選任
    辯護人以證人丁○○、庚○○於偵查中之證述，因未經詰問
    而認不具有證據能力，然被告丙○○及其選任辯護人於本院
    及原審審理時，均未就證人即同案被告丁○○、庚○○二人
    於偵訊時之證述聲請進行詰問，顯見被告丙○○及其選任辯
    護人均認已無詰問證人即同案被告丁○○、庚○○二人之必
    要而捨棄對於證人即同案被告丁○○、庚○○之詰問權，是
    於原審時被告丙○○及其選任辯護人主張證人即同案被告丁○○、庚○○二人於偵訊時之證述因未經詰問而無證據能力
    ，實已自乏所據。
二、次按被告以外之人於審判外之陳述，雖不符刑事訴訟法第
    159 條之1至第159條之4之規定，然經當事人於審判程序同
    意作為證據，法院審酌該言詞陳述作成時之情況，認為適當
    者，亦得為證據；當事人、代理人或辯護人於法院調查證據
    時，知有刑事訴訟法第159條第1項不得為證據之情形，而未
    於言詞辯論終結前聲明異議者，視為有前項之同意，刑事訴
    訟法第159條之5定有明文。查證人即被告戊○○於警詢時所
    為之陳述，固為審判外之陳述而屬傳聞證據，惟經本院及原
    審法院於審理時當庭直接提示而為合法之調查，公訴人及被
    告丁○○、辯護人亦未於言詞辯論終結前聲明異議，本院審
    酌該證據係由員警製作之情況，且證人即同案被告戊○○並
    未指稱警方有非法或不當取證而非出於其自由意識陳述之情
    事，又被告丁○○於本院及原審審理時，均未聲請詰問證人
    即同案被告戊○○等情，故認為適當而得以作為證據，是該
    證據自有證據能力（指被告丁○○所涉傷害罪嫌應不另為無
    罪諭知之部分）。
三、再按除有顯不可信之情況外，從事業務之人於業務上或通常
    業務過程所須製作之記錄文書、證明文書，得為證據。刑事
    訴訟法第第159條之4第2款亦定有明文。本件之卓醫院之診
    斷證明書3張、財團法人彰化基督教醫院（以下簡稱彰化基
    督教醫院）之診斷書5件，均係從事業務之醫師，於業務上
    所製作之證明文書，依上開規定，亦具有證據能力；被告丁○○、庚○○於原審審理時，以告訴人兼被告丙○○、戊○○二人所提出之卓醫院出具之診斷證明書2紙，係小醫院開
    立之診斷書而認不具公信力云云，容有誤會。
貳、認定犯罪事實之證據及理由：
一、上揭犯罪事實二之事實，業據上訴人即被告（下稱被告）戊○○於本院審理中坦白承認，經核與告訴人即證人丁○○於
    偵訊時證述屬實（見95年度偵字第2480號卷第9、20至21頁
     ），並有告訴人即證人丁○○提出之彰化基督教醫院出具
    之診斷書4紙在卷可稽。足認被告戊○○於本院審理中之自
    白與事實相符，而堪予採信。至被告戊○○於原審審理中否
    認為本件犯行，應屬圖卸責之詞，不足採信。故被告戊○○
    此部分犯行，事證已臻明確，而堪予認定，應依法論科。
二、訊據上訴人即被告（下稱被告）丁○○、丙○○均矢口否認
    有何上揭傷害犯行，被告丁○○辯稱：其於如事實欄一所示
    之時、地，係聽聞丙○○與母親庚○○發生口角，伊是前往
    質問丙○○為何要罵其母親庚○○，並與丙○○發生口角後
    ，就又回去彰化縣溪州鄉○○段1141地號田地工作，並沒有
    以腳踹踢丙○○之胸部；又於如事實欄二所示之時、地，其
    當時僅是掙扎而已，並未出手毆打戊○○、丙○○二人云云
    。被告丙○○則辯稱：其於如事實欄一所示之時、地，遭丁○○以腳踹踢跌入水溝後，丁○○便離去，其因胸口痛一直
    坐在水溝裏爬不起來，後來戊○○騎車經過，將其自水溝內
    拉起來，其遂將遭丁○○毆打一事告知戊○○後，戊○○表
    示要前往彰化縣溪州鄉○○段1141、1142地號田地向丁○○
    勸說「大家田地相鄰，不須要這樣」，而戊○○與丁○○打
    起來時，伊僅是出手抱住丁○○而已，其並未於如事實欄二
    所示之時、地出手毆打丁○○；又於如事實欄三所示之時、
    地，係庚○○持扣案之木棍毆打伊，伊並未有傷害庚○○之
    行為，且其有重度視障，並無能力傷害丁○○、庚○○云云
    置辯。經查：
（一）被告丁○○所為如事實欄一所示傷害告訴人兼被告丙○○
      之犯行，已據證人即同案被告丙○○於偵查中證述綦詳（
      見95年度偵字第2480號卷第21頁），並經證人即在場目睹
      上情之證人乙○○於原審法院及本院審理時到庭證述明確
      ，參以同案被告庚○○於原審法院準備程序陳稱：「丙○○是因為他太太要將他手上的磚頭拿起來，就自己跌入蕃
      茄園的溝裡面」一語，足認告訴人兼被告丙○○確有跌入
      水溝之情事，並酌以告訴人兼被告丙○○於原審法院準備
      程序稱：其遭被告丁○○以腳踹踢跌入水溝，係腳踝受傷
      ，且依告訴人兼被告丙○○提出之卓醫院出具之診斷證明
      書，告訴人兼被告丙○○確受有右內側足踝擦挫傷之傷害
      ，有上開診斷證明書一紙在卷可憑，依前揭告訴人兼被告
      丙○○所受傷害之部位及傷勢，堪認證人即被告丙○○於
      偵訊時之證述及證人乙○○於本院及原審審理時有關此部
      分之證述，並非虛妄，堪以採信。至證人乙○○於原審法
      院審理時雖另證稱：被告丁○○之父親己○○於被告丁○○以腳踹踢告訴人兼被告丙○○之前，曾出言「你這個沒
      有用的傢伙，不用用到我」，及被告丁○○之母親即同案
      被告庚○○，於其將跌入水溝之告訴人兼被告丙○○扶起
      來後，有出手毆打告訴人兼被告丙○○之耳光，但其並未
      注意告訴人兼被告丙○○有無因被告庚○○之上開行為受
      傷等語，因證人丙○○於偵訊時並未有相同之證述，是否
      屬實，尚堪質疑；況縱證人乙○○上開證述情節為真，惟
      亦尚不足以認定證人己○○、被告庚○○有何傷害之行為
      而與被告丁○○具有共犯之關係。另被告丁○○之選任辯
      護人於本院審理時辯稱：被告丁○○倘以腳飛踢告訴人兼
      被告丙○○，致告訴人兼被告丙○○跌落水溝而受傷，則
      告訴人兼被告丙○○遭受飛踢之力道非輕，焉可能未在告
      訴人兼被告丙○○之胸口為留下傷痕云云；告訴人兼被告
      丙○○則稱當時是冬天，伊穿厚外套，所以胸口才未受傷
      等語。經查，本件事實一所發生之時間為94年12月18日，
      時序確為冬天，告訴人兼被告丙○○當天如穿著外套工作
      ，與常情並無不符之處，且告訴人兼被告丙○○遭飛踢時
      所承受之力道，並非一定很大，尚應視告訴人兼被告丙○○被踢當時身體是往前或往後（如往前則所受之力道較大
      ，反之往後則較小），或正面遭踢到或側面遭踢到等，再
      加以告訴人兼被告丙○○當時穿著厚外套，剛好可阻隔部
      分力道，所以確有可能未在告訴人兼被告丙○○之胸口留
      下傷痕之情形存在，故告訴人兼被告丙○○被踢後之胸口
      未有任何傷勢之情形，既可能純在，則尚難認告訴人兼被
      告丙○○此部分之證述為虛偽，而丁○○之選任辯護人此
      部分抗辯，既不是確定必發生之事，則尚難採為有利被告
      丁○○之認定，併此說明。
（二）又被告丙○○有如事實欄二前段所載之共同傷害告訴人兼
      被告丁○○之犯行，亦據證人即被告丁○○於偵訊時證述
      屬實（見95年度偵字第2480號卷第9、20至21頁），並有
      告訴人兼被告丁○○提出之彰化基督教醫院出具之診斷書
      四紙在卷可稽。復徵以證人己○○、庚○○於原審及本院
      法院審理時證述：於如事實欄一所示之時間約過三十至四
      十分鐘後，其聽聞太太即被告庚○○喊叫後趕過去，看到
      被告丙○○、戊○○在追告訴人兼被告丁○○，當時告訴
      人兼被告丁○○全身都是血等語，經核與告訴人兼被告丁○○所受傷害之情形相符；又倘被告丙○○未出手毆打告
      訴人兼被告丁○○，則其為何與被告戊○○在後一起追逐
      正受傷逃跑之告訴人兼被告丁○○？故堪認告訴人兼被告
      丁○○此部分之證述為可採，而被告丙○○前揭所辯，顯
      非屬實而無可採。
（三）又被告丁○○於如事實欄二後段所示之時、地，亦有出手
      毆打告訴人兼被告丙○○、戊○○二人而與之互毆一節，
      已據被告丁○○於偵訊時坦認無訛（見95年度偵字第2480
      號卷第21頁第9行），且經告訴人兼被告丙○○、戊○○
      二人於偵查中證述在卷，又告訴人兼證人戊○○因此受有
      頭部外傷、顏面、左肩胛、背部、兩手、右手腕、左膝、
      左大腳趾、右足踝多處擦挫傷等傷害，告訴人兼被告丙○○則受有左上唇擦挫傷之傷害，有卓醫院出具之診斷書二
      件在卷可憑，堪認被告丁○○此部分之自白與事實相符，
      而堪予採信；至被告丁○○於原審及本院審理中否認有毆
      打告訴人兼被告丙○○、戊○○二人之情事，應屬事後卸
      責之詞，不足採信。被告丁○○此部分之傷害犯行亦堪認
      定。至證人己○○、庚○○於本院審理時均證稱：係被告
      丙○○、戊○○二人追打丁○○，而丁○○並未出手毆打
      丙○○、戊○○二人云云；查，證人己○○、庚○○見到
      上開事實時，係被告丙○○、戊○○二人正在追逐以受傷
      之被告丁○○，其二人並未看見被告丁○○及被告丙○○
      、戊○○於前開追逐前，所發生互毆之情事，因此，證人
      己○○、庚○○二人有關被告丙○○、戊○○二人追打丁○○之情事縱為時在，亦難以此即推斷被告丁○○並無出
      手毆打被告丙○○、戊○○二人之行為，所以上開二位證
      人之證詞，亦不足做為有利被告丁○○之認定，附此敘明
      。又被告丁○○之選任辯護人稱：被告丁○○之行為構成
      正當防衛云云；惟查，本件係認定為互毆之情形，已如上
      述，則被告丁○○之行為即與正當防衛之構成要件不符，
      自難論以正當防衛，併予指明。
（四）再被告丙○○於如事實欄三所示之時、地，確有以腳踹踢
      告訴人庚○○之膝蓋一節，業據證人庚○○於偵查中證述
      為真，且告訴人庚○○係受有右側膝挫傷併瘀血之傷害，
      亦有彰化基督教醫院診斷書一紙在卷可佐，核與證人庚○○之證述相符；復有同案被告庚○○持以毆打告訴人兼被
      告丙○○之木棍一支扣案可佐；再證人高文於原審法院
      審理時復證稱：「（問：看到庚○○拿木棍去追丙○○之
      前，有發生什事情？）我沒有看到。（問：你稱去搶下庚○○之木棍，是如何搶下？）我只有從他的手上將木棍取
      下，沒有讓她跌或是受傷。．．．（問：庚○○打丙○○
      時，她自己是否有跌倒？）沒有。」等語，足認告訴人庚○○所受右側膝挫傷併瘀血之傷害，並非其持木棍追打被
      告丙○○時所自行造成之傷害，因此，堪認庚○○前揭證
      述堪採信。雖被告丙○○雖另辯稱：伊有重度視障，不可
      能於如事實欄二、三所示之時、地，分別傷害告訴人兼被
      告丁○○、庚○○云云，然證人即被告丙○○之妻子乙○○於原審法院審理時證稱：被告丙○○於如事實欄一所示
      之時間，係駕駛貨車前至田裏工作一語，是被告丙○○既
      尚可駕駛車輛前至農田工作，顯見被告丙○○仍有相當之
      視力，被告丙○○辯稱伊因視障而不可能傷害告訴人兼被
      告丁○○、庚○○二人云云，諉無可採。
（五）另被告丁○○、丙○○二人均係因彼此二戶所栽種之農田
      相鄰、長期以來所生之糾紛而有所不滿始犯本案之傷害犯
      行，堪認被告丁○○先、後二次所犯如事實欄一、二所示
      之傷害犯行，及被告丙○○先、後二次所犯如事實欄二、
      三所示之傷害犯行，均各係基於概括犯意所為，附此敘明
      。綜上所陳，本件事證明確，被告丁○○、丙○○、戊○○三人前開傷害犯行，均洵足認定。雖檢察官上訴意旨略
      以：被告丙○○、戊○○圍毆告訴人丁○○時，還稱；「
      今天不給你離開這塊田」、「給你死」等語，且渠2人所
      攻擊者皆係告訴人丁○○之頭部，足見渠2人係出於殺人
      之犯意圍毆告訴人丁○○，並非原審所認係出於普通傷害
      。退一步言，縱然被告丙○○、戊○○並非出於殺人犯意
      ，然告訴人丁○○因渠2人圍毆，致受有右眼眼眶底骨折
      等傷害，修補後右眼機械性斜視，已使告訴人丁○○右眼
      無法上下正常轉動，嚴重影響視力，無法恢復，對身體之
      機能造成重大不治之傷害，應屬重傷害，被告2人亦應成
      立重傷罪云云。被告丙○○、戊○○二人則均否認有殺人
      及重傷之犯意等語。查，被告丁○○遭被告丙○○、戊○○毆打確有造成前開傷害之情形，已如前述；又被告丁○○前開受傷後，經治療結果認：目前右眼直視正前方並
      無複視現象，故毋須再次接受手術治療。右眼看上方及下
      方仍有殘留部分運動障礙（複視現象），會影響駕駛車輛
      ，以及需要時常看上看下（爬階梯）的工作，且可能造成
      危險。眼眶骨雖已修補，但無法改善眼肌之張力，其喪失
      之功能為眼睛看上與看下時的雙眼共同視覺（複視）。眼
      眶骨破裂時，對眼外肌拉扯受傷，影響肌內張力，為無法
      完全康復之原因等語，此有彰化基督教醫院95年12月27
      日95彰基病歷字第09512006 1號函可稽。刑法於94年2
      月2日修正公布，並於被告行為後之95年7月1日施行。修
      正前刑法第10條第4項第1、6款規定，毀敗一目或二目之
      視能；其他於身體或健康，有重大不治或難治之傷害者，
      為重傷害；修正後刑法第10條第4項第1、6款規定，毀敗
      或嚴重減損一目或二目之視能；其他於身體或健康，有重
      大不治或難治之傷害者，為重傷害。經比較新舊法有關重
      傷害之定義以觀，有關修正前刑法第10條第4項第1款規定
      ，顯然有利於被告丙○○、戊○○二人（詳如以下所述）
      ，自應依修正前之相關規定，做為本件認定是否成立重傷
      害之標準。依前所述，告訴人丁○○右眼雖有複視之現
      象，且日後已無法完全康復，然此部分受傷之程度，尚未
      達毀敗一目視能之程度，且修正前刑法第10條第4項第1款
      規定，既已將眼睛之視能需達毀敗之程度，始認為成立重
      傷害，則有關眼睛部分視能所受傷害，是否成立重傷害，
      自無再適用同條項第6款之餘地，因此，本件告訴人丁○○右眼所受傷害，即尚未達重傷害之程度，故檢察官認告
      訴人丁○○右眼之傷勢已達重傷害之程度實無可採。被
      告丁○○、丙○○二人與告訴人丁○○雙方互毆之時，縱
      被告丁○○、丙○○二人有出言稱：「今天不給你離開這
      塊田」、「給你死」等語，然一般互毆時，雙方為助長己
      方氣勢，或因積怨已久而口出惡言情形，乃事所常有，並
      不得僅以為傷害行為時口出該言語，即驟認有殺人之犯意
      ，尚應就實際上之犯行予以客觀觀察後，始得確認犯意究
      係為何？查，本件被告丁○○、丙○○二人毆打告訴人丁○○時，並未攜帶任何工具或凶器，僅是徒手毆打告訴人
      丁○○，雖於告訴人丁○○逃跑之際，有追逐之行為，然
      被告丁○○、丙○○二人於追逐之際，在聽聞詹素英、己○○呼喊後，即隨之逃離現場，此業據證人詹素英、己○○證述屬實，再觀告訴人丁○○所受之傷害，並無任何會
      造成生命危險之虞之傷勢，凡此，均難認被告丁○○、丙○○二人，有何殺人或使人為重傷之犯意，檢察官此部分
      所述，亦為無可採。
參、論罪科刑之理由：
一、查刑法於94年2月2日修正公布，並於被告行為後之95年7 月
    1日施行。按行為後法律有變更者，適用行為時之法律，但
    行為後之法律有利於行為人者，適用最有利於行為人之法律
    ，修正後刑法第2條第1項定有明文。此條規定係規範行為後
    法律變更所生新舊法律比較適用之準據法，本身尚無新舊法
    比較之問題，於新法施行後，應一律適用新法第2條第1項之
    規定，為「從舊從輕」之比較。再按本次法律變更，比較時
    應就罪刑有關之共犯、未遂犯、想像競合犯、牽連犯、連續
    犯、結合犯，以及累犯加重、自首減輕暨其他法定加減原因
    （如身分加減）與加減例等一切情形，綜其全部罪刑之結果
    而為比較，惟比較之結果，新舊法處罰之輕重相同者，及刑
    法第59條之規定，為法院就酌減審認標準見解之明文化，非
    屬法律之變更，即無刑法第2條第1項規定之適用，應依一般
    法律適用原則，適用裁判時法（參酌最高法院95年5月23 日
    刑事庭第8次會議決議及95年11月7日第21次刑事庭會議95
    年刑議字第6號決議）。查此次刑法第28條、第55條（想像
    競合犯）之內容，固有修正，惟分別比較新、舊法結果，對
    被告之法律效果並無不同，即無刑法第2條第1項規定之適用
    ，此部分皆應依裁判時法即新法論處；其餘第33條、第56條
    、41條第1項，亦有修正，經比較結果，修正後之規定並非
    有利於被告，自應適用修正前刑法之相關規定，先予敘明。
二、核被告丁○○、丙○○、戊○○三人所為，均係犯刑法第
    277條第1項之普通傷害罪。被告丙○○、戊○○二人間，就
    如事實欄二前段所示傷害告訴人兼被告丁○○之行為，有犯
    意聯絡與行為分擔，均應依刑法第28條之規定論以共同正犯
    。被告丁○○以一個毆打行為同時打傷被告丙○○、戊○○
    二人，係一行為同時觸犯二個普通傷害罪，為想像競合犯，
    應依法從一重（傷害告訴人戊○○）處斷；又被告丁○○先
    、後二次所為如事實欄一、二所示之傷害犯行，及被告丙○○先、後二次所為如事實欄二、三所示之傷害犯行，均各時
    間緊接，犯罪構成要件相同，顯各係基於概括之犯意反覆為
    之，均應依修正前刑法第56條之連續犯規定，各論以一罪，
    並均加重其刑。
三、原審就被告丁○○部分，認罪證明確，予以論罪科刑，固非
    無見，惟原審有：（一）就被告丁○○同時毆打被告丙○○
    、戊○○部分，未論以想像競合犯；（二）公訴人起訴書中
    已就被告丁○○之犯行論以連續犯，並無漏載之情形，而原
    審竟認為漏載等未洽之處；被告丁○○提起上訴，否認此部
    分犯行，雖無理由，惟原判決關於被告丁○○部分既有上開
    可議之處，即屬無可維持，應由本院將被告丁○○部分予以
    撤銷改判。爰審酌被告丁○○之素行、犯罪之動機、目的，
    且僅係出於細故、傷害之手段及傷害行為使人受傷之程度、
    犯罪後之態度等一切情狀，改判如主文第二項之刑，並依修
    正前刑法第41條第1項前段之規定，諭知易科罰金之折算標
    準，以示懲儆。
四、原審就被告丙○○、戊○○二人部分之犯行，認罪證明確，
    而適用刑法第2條第1項前段、第277條第1項，（修正前）第
    28條、（修正前）第56條、（修正前）第41條第1項前段，
    罰金罰鍰提高標準條例第1條前段，修正前罰金罰鍰提高標
    準條例第2條，並分別審酌被告丙○○、戊○○二人之素行
    、犯罪之動機、目的均僅係出於細故、傷害之手段及其等之
    傷害行為使人受傷之程度暨犯罪後之態度等一切情狀，分別
    量處被告丙○○、戊○○二人如原審主文第二項及第三項所
    示之刑，並均諭知易科罰金之折算標準。核其認事用法均無
    違誤，量刑亦稱妥適，應予維持。檢察官上訴意旨請求判決
    被告丙○○、戊○○二人為殺人未遂及重傷害罪，為無理由
    ，其上訴應予駁回。雖原審係適用修正前刑法第28條規定，
    惟此對被告丙○○、戊○○二人之處罰結果並無不同，依最
    高法院95年11月7日第21次刑事庭會議95年刑議字第6號決議
    ，自毋庸以此事由加以撤銷。
肆、應不另為無罪諭知之部分：
一、公訴意旨另略以：被告丁○○基於傷害之概括犯意，於94年
    12月18日上午9時許，在彰化縣溪州鄉○○段1137、1138地
    號農地，於以腳踹踢告訴人兼被告丙○○之胸部，而使告訴
    人兼被告丙○○跌入水溝，並受有右內側足踝擦挫傷之傷害
    （此部分業經判決有罪，即事實欄一所載）後，又徒手將本
    欲前來勸架之告訴人兼被告戊○○推入水溝內，使告訴人兼
    被告戊○○受有傷害，因認被告丁○○此部分另涉有刑法第
    277條第1項之普通傷害罪嫌。
二、按犯罪事實應依證據認定之，無證據不得認定犯罪事實，刑
    事訴訟法第154條第2項定有明文。復按所謂認定犯罪事實之
    證據，係指足以認定被告確有犯罪行為之積極證據而言，該
    項證據自須適合於被告犯罪事實之認定，始得採為斷罪資料
    ；又事實之認定，應憑證據，如未能發現相當證據，或證據
    不足以證明，自不能以推測或擬制之方法，以為裁判基礎，
    最高法院29年上字第3105號、40年臺上字第86號判例著有明
    文。又按告訴人之指訴，係以使被告受刑事訴追為目的，是
    其陳述是否與事實相符，仍應調查其他證據以資審認（最高
    法院52年臺上字第1300號判例意旨參照）。
三、公訴人認被告丁○○涉有此部分之傷害罪嫌，無非係以告訴
    人兼被告戊○○於警詢之指訴及偵查中之證述暨卓醫院診斷
    證明書一件在卷可稽為其論據；惟訊據被告丁○○堅決否認
    涉有何此部分之傷害罪嫌，辯稱：其於94年12月18日上午9
    時許，在彰化縣溪州鄉○○段1137、1138地號農地，並未看
    見戊○○，沒有將戊○○推入水溝內之傷害犯行等語。
四、經查：告訴人兼被告戊○○於94年12月18日警詢時先稱：「
    我是在94年12月18日上午9時許，在彰化縣溪州鄉○○段地
    號1138號旁之產業道路上看到他們互毆。丙○○看到我在隔
    壁田工作時即叫我過去幫忙勸架，當我在勸時丁○○揮右拳
    毆打我下巴成傷，導致我跌倒造成我右手與左、右腳成傷」
    等語，復於94年3月28日證稱：被告丁○○徒手對其毆打，
    其有將被告丁○○推開等語；惟於95年5月26日偵訊時則改
    為證稱：被告丁○○係將其推到水溝裡造成其受傷云云，並
    於原審審理時供稱：「（問：戊○○你跌到水溝是否受傷？
    ）左邊的嘴角、右眉毛上方、左肩膀、腰、雙腿。（問：你
    如何跌入水溝，為何受有這樣的傷害？）我的頭倒栽下去，
    然後我就爬起來。（問：當天丁○○除了推你到水溝，有無
    打你？）沒有，他只有用雙手將我推入水溝。（問：之前於
    警詢、偵訊為何稱丁○○有打你？）實際上是推我進水溝而
    已」云云，是告訴人兼被告戊○○就其係遭被告丁○○揮拳
    毆打或推入水溝而受傷一節，其先、後之指訴已有未符，且
    證人乙○○、己○○於原審法院審理時均證稱其等於94年12
    月18日上午9時許，在彰化縣溪州鄉○○段1137、1138地號
    農地，並未見到告訴人兼被告戊○○在場一語，足認告訴人
    兼被告戊○○指訴其於94年12月18日上午9時許，前至彰化
    縣溪州鄉○○段1137、1138地號農地，因勸架未成而遭被告
    丁○○推入水溝云云，並非屬實而無可信；被告丁○○上開
    辯解，則為可採。此外，復查無其他積極確切之證據，足資
    證明被告丁○○有何公訴人起訴之此部分傷害犯行，不能證
    明被告丁○○犯有該部分之罪，惟公訴人認此部分與前開被
    告丁○○經判決有罪之連續傷害犯行間，具有連續犯之裁判
    上一罪關係，爰不另為無罪之諭知。
據上論結，應依刑事訴訟法第369條第1項前段、第368條、第364
條、第299條第1項前段，刑法第2條第1項前段、第277條第1項，
第55條、（修正前）第56條、（修正前）第41條第1項前段，罰
金罰鍰提高標準條例第1條前段，修正前罰金罰鍰提高標準條例
第2條，判決如主文。
本案經檢察官辛○○到庭執行職務。
中　　華　　民　　國　　96　　年　　4 　　月　　25　日
            刑事第十一庭  審判長法　官　陳　朱　貴
                                法　官　郭　同　奇
                                法　官　何　志　通
上列正本證明與原本無異。
檢察官得上訴。
被告不得上訴。
如不服本判決應於收受送達後十日內向本院提出上訴書狀，其未
敘述上訴之理由者並得於提起上訴後十日內向本院補提理由書（
均須按他造當事人之人數附繕本）。
                                書記官　高　麗　淇
中　　華　　民　　國　　96　　年　　4  　月　　　27 　日
